【裁判字號】    99,易,258
【裁判日期】    990630
【裁判案由】    偽造文書
【裁判全文】
臺灣雲林地方法院刑事判決               99年度易字第258號
公  訴  人  臺灣雲林地方法院檢察署檢察官
被      告  乙○○
            甲○○
上列被告等因偽造文書案件，經檢察官提起公訴（99年度調偵字
第68號），被告於準備程序中就被訴事實為有罪之陳述，本院行
簡式審判程序，判決如下：
    主  文
乙○○共同明知為不實之事項，而使公務員登載於職務上所掌之
公文書，足以生損害於公眾及他人，處有期徒刑月，如易科罰
金，以新臺幣壹仟元折算壹日。緩刑貳年。
甲○○共同明知為不實之事項，而使公務員登載於職務上所掌之
公文書，足以生損害於公眾及他人，處有期徒刑月，如易科罰
金，以新臺幣壹仟元折算壹日。緩刑貳年。
    事  實
一、緣乙○○與甲○○原係夫妻關係（已於民國98年09月24日離
    婚）。嗣因乙○○所涉竊取臺塑石化股份有限公司（下稱臺
    塑石化公司）之廢爐管，於98年09月17日遭查獲（所竊盜
    部分，經臺灣雲林地方法院檢察署檢察官偵查後起訴，另案
    審理中），乙○○為規避名下財產遭臺塑石化公司求償，遂
    與甲○○共同基於使公務員登載不實之犯意聯絡，明知其2
    人間就乙○○所有坐落於雲林縣二崙鄉○○路14之6 號之地
    上建物（即二崙鄉○○段建號8 號之建物，權利範圍：全部
    ，下稱系爭建物）並無買賣之事實，仍以乙○○已於98年09
    月25日，將其所有之系爭房屋出賣予甲○○為由，委託不知
    情之謝伶莎擔任代理人，於98年10月01日持乙○○、甲○○
    所書立內容不實之建築改良物所有權買賣移轉契約書及土地
    登記申請書，至位於雲林縣西螺鎮○○路66號之雲林縣西螺
    地政事務所，申請辦理將系爭建物之所有權移轉登記予甲○
    ○，致使辦理登記業務之該管公務員於98年10月06日，以不
    實之買賣作為移轉登記原因，將虛偽之所有權移轉登記事項
    ，登載於職務上所掌之建物登記簿公文書上，足以生損害於
    地政機關對於建物登記管理之正確性及臺塑石化公司。嗣臺
    塑石化公司欲對系爭建物聲請假扣押之際，向臺北市中山地
    政事務所申請調閱系爭建物之登記第二類謄本，始悉上情。
二、案經臺塑石化公司訴由臺灣雲林地方法院檢察署檢察官偵查
    起訴。
    理  由
壹、程序部分：
    被告乙○○、甲○○於準備程序中，均先就上開犯罪事實為
    有罪之陳述，且所犯係死刑、無期徒刑、最輕本刑為3 年以
    上有期徒刑以外之罪，經本院告知簡式審判程序之旨，並聽
    取檢察官及被告之意見後，本院合議庭依刑事訴訟法第273
    條之1 第1 項之規定，裁定由法官1 人獨任進行簡式審判程
    序。是本案之證據調查，依刑事訴訟法第273 條之2 規定，
    不受同法第159 條第1 項、第161 條之2 、第161 條之3 、
    第163 條之1 及第164 條至第170 條規定之限制，合先敘明
    。
貳、實體部分：
一、認定犯罪事實所憑之證據及理由：
    上開犯罪事實，業據被告乙○○、甲○○坦承不諱，核與告
    訴人臺塑石化公司指訴被告2 人將系爭建物，以不實買賣作
    為原因，向地政機關辦理移轉登記事宜之情節相符（見臺灣
    雲林地方法院檢察署98年度偵字第5497號《下稱98偵5497號
    》卷第2 頁），復有系爭建物之建築改良物所有權買賣移轉
    契約書、建物登記第二類謄本、土地登記申請書、房屋稅單
    、臺灣省雲林縣政府土地登記規費收據、雲林縣西螺地政事
    務建物所有權狀、異動索引資料各1 份在卷可佐（見98偵54
    97號卷第8 頁、第16頁至第18頁、第20頁至第22頁、第25頁
    至第27頁），足認被告2 人之自白與事實相符，堪予採信，
    本案事證已臻明確，被告2 人之犯行至堪認定。
二、論罪科刑部分：
  (一)按地政人員辦理土地登記事項，僅有形式審查義務，即地政
    人員僅需就土地登記申請人所提出文件是否真正為審查，而
    無審查其實質內容之權責，此為行政作用之當然結果（最高
    法院93年度台上字第1673號判決參照）。是核被告乙○○、
    甲○○2 人所為，均係犯刑法第214 條之使公務員登載不實
    罪。
  (二)而被告2 人就上開犯行，有犯意聯絡及行為分擔，應依刑法
    第28條規定論以共同正犯。
  (三)被告2 人提供資料委由不知情之謝伶莎代為向雲林縣西螺地
    政事務所，辦理系爭建物之所有權移轉登記，乃利用不知情
    之人犯罪，為間接正犯。
  (四)爰審酌被告2 人為規避原在被告乙○○名下之系爭建物遭告
    訴人之求償，竟起意為不實之建物所有權移轉登記，損及地
    政機關對建物登記管理之正確性，亦增加告訴人追償債權之
    困難，惟慮及被告2 人素行良好，至本院審理時均坦認犯行
    ，知所悔悟，犯後態度尚稱良好，且已與告訴人達成和解，
    告訴人亦表示不予追究（見本院99年度易字第258 號《下稱
    99易258 號》卷第10頁正面至第11頁正面），被告2 人係以
    虛偽買賣提出申請，使地政機關登載不實之所有權移轉登記
    為犯罪手段，犯罪手法尚屬平和，再參以被告乙○○自承家
    中尚有雙親、2 個小孩，被告甲○○自承家中尚有2 個小孩
    ，被告乙○○、甲○○分別自承具有高職、專科畢業學歷之
    智識程度等一切情狀，分別量處如主文所示之刑，並諭知易
    科罰金之折算標準，以示懲儆。
  (五)查被告2 人前均未曾因故意犯罪受有期徒刑以上刑之宣告，
    有本院卷附臺灣高等法院被告前案紀錄表可稽，其等因一時
    失慮觸犯本件犯行，事後均已坦承犯行，深具悔意，並與告
    訴人達成和解，有臺灣雲林地方法院調解筆錄附卷可稽（見
    99易258 號卷第10頁正面至第11頁正面），被告2 人經此科
    刑教訓，均當知警惕，信無再犯之虞，且被告2 人尚有2 名
    子女，需賴被告2 人在外工作打拼以維繫生計及照顧，被告
    乙○○亦須努力工作賺錢償還告訴人之損失，本院綜合各情
    ，認被告2 人所宣告之刑以暫不執行為適當，爰均依刑法第
    74條第1 項第1 款規定，各併予宣告緩刑2 年，以勵來茲，
    用啟自新。另公訴人雖請求併依刑法第74條第2 項第5 款之
    規定，命被告2 人應向指定之政府機關、政府機構、行政法
    人、社區或其他符合公益目的之機構或團體提供義務勞務，
    惟本院審酌上情，信被告2 人經此偵審過程已從中記取教訓
    ，認無諭知被告2 人向檢察官指定之政府機關、政府機構、
    行政法人、社區或其他符合公益目的之機構或團體提供義務
    勞務之必要，附此敘明。
據上論斷，刑事訴訟法第273 條之1 第1 項、第299 條第1 項前
段，刑法第214 條、第28條、第41條第1 項前段、第74條第1 項
第1 款，刑法施行法第1 條之1 第1 項、第2 項前段，判決如主
文。
本案經檢察官魏偕到庭執行職務。
中    華    民    國    99    年    6     月    30    日
                  刑事第六庭    法  官  陳佩怡
以上正本證明與原本無異。
如不服本判決應於收受判決後10日內向本院提出上訴書狀，並應
敘述具體理由；其未敘述上訴理由者，應於上訴期間屆滿後20日
內向本院補提理由書（均須按他造當事人之人數附繕本）。「切
勿逕送上級法院」。
                                書記官  林佳慧
中    華    民    國    99    年    6     月    30    日
附錄本案論罪科刑法條全文：
刑法第214條
明知為不實之事項，而使公務員登載於職務上所掌之公文書，足
以生損害於公眾或他人者，處3年以下有期徒刑、拘役或5百元以
下罰金。

司法院資訊處製作；財團法人民間司法改革基金會備份。
